臺灣高等法院民事判決　九十二年度家上字第三四五號
　　上　訴　人　乙○○
　　被　上訴人　甲○○
右當事人間請求離婚事件，上訴人對於中華民國九十二年十月九日臺灣桃園地方法院
九十二年度婚字第一號第一審判決提起上訴，本院於中華民國九十三年二月三日言詞
辯論終結，判決如左：
    主      文
上訴駁回。
第二審訴訟費用由上訴人負擔。
    事      實
甲、上訴人方面：
一、聲明：
  (一)原判決廢棄。
  (二)請准上訴人與被上訴人離婚。
二、陳述：除與原判決記載相同者，予以引用外，補稱；
  (一)被上訴人於民國（下同）八十年二月間唆使其女婿徐兆東毆傷上訴人，因在場人
    均係被上訴人親屬，彼此護短，及至法院又互相為虛偽不實之陳述，致上訴人投
    訴無門，任何人均有難以忍受之痛苦，合於民法第一千零五十二條第一項第三款
    不堪同居之虐待。
  (二)兩造感情已出現動搖，例如被上訴人不與上訴人談話，上訴人生病住院，被上訴
    人不予探視，又見上訴人在醫院，被上訴人見之不聞不問、視若無睹，又上訴人
    未打傷被上訴人，被上訴人竟唆使其子女等做虛偽之證明，致上訴人被論處罪刑
    確定在案，及受被上訴人不堪同居之虐待，遷出他處居住，據此足見兩造之婚姻
    出現破綻，感情動搖，已難維持其婚姻，且係受被上訴人虐待有以致之，自不得
    將其責任歸由上訴人負擔。本件亦有同法第二項有重大事由難以維持婚姻，得請
    求判決離婚。
三、證據：援用原審所提出之證據。
乙、被上訴人方面：
一、聲明：如主文所示。
二、陳述：與原判決記載相同者，予以引用之。
  (一)否認上訴人主張之事實。
  (二)上訴人係自行離家，遺棄被上訴人。
三、證據：援用原審所提出證據。
    理      由
一、上訴人主張：兩造於六十七年間結婚，八十年二月間，被上訴人教唆其女婿徐兆
    東毆傷伊，又於八十一年六月間因被上訴人自身不慎受傷，竟串證誣指伊傷害，
    致伊被判刑確定。且共同生活期間，被上訴人從不照顧伊，不煮飯給伊吃，不跟
    伊講話、不理伊，且於伊看電視時，被上訴人即將電視關了，不給伊觀賞，伊打
    電話，被上訴人把電話線剪斷，不給伊使用，下雨時，被上訴人只收其自己衣服
    ，讓伊之衣服在外淋雨等情觀之，被上訴人對於伊種種之虐待，已使伊不堪痛苦
    ，難與被上訴人共同生活，伊迫不得已於八十三年間離家迄今。又伊進出醫院時
    ，被上訴人不聞不問，形同陌路，兩造間已情斷義絕，婚姻已現破綻，爰依民法
    第一千零五十二條第一項第三款不堪同居之虐待、同條第四款受他方親屬之虐待
    （其女婿與被上訴人共同生活）、同條第二項規定，有前項以外之重大事由，難
    以維持婚姻之離婚事由，求為判決兩造離婚等語。被上訴人則以；上訴人指稱伊
    於八十年間唆使女婿徐兆東將上訴人毆打成傷，實為上訴人騎車自行摔傷；另伊
    亦否認曾將電視線剪斷不讓上訴人看電視、不幫上訴人洗衣服、不煮飯給上訴人
    吃及教唆子女作偽證等事實，上訴人係為達離婚目的所編造的，要與事實不符。
    上訴人自八十二年以來，一直想盡辦法要求離婚，不時以暴力及惡言相向，期間
    上訴人因無法達到離婚之目的，故自行離家，遺棄伊，伊絕無不履行夫妻共同生
    活的意思，且伊一直居住在原地，伊不同意離婚等語資為抗辯。
二、上訴人主張兩造於六十七年間結婚，現婚姻關係仍存續中，且兩造自八十三年起
    分居，未曾共同生活迄今之事實，業據上訴人提出與所述相符之
    證（見原審卷第五四頁），復為被上訴人當庭所不爭執（見原審卷第二五頁），
    上訴人此部分之主張，自堪信為真實。
三、上訴人雖主張八十年二月間，被上訴人教唆其女婿徐兆東毆傷上訴人；又於八十
    一年六月間，因被上訴人不慎受傷，竟唆使其子女偽證誣指上訴人傷害，致上訴
    人被判刑確定；且被上訴人從不照顧上訴人，不煮飯給上訴人吃，不跟上訴人講
    話、不理會上訴人，且於上訴人看電視時，被上訴人即將電視開了，不給上訴人
    觀賞，上訴人打電話，被上訴人把電話線剪斷，不給上訴人使用；下雨時，被上
    訴人只收其自己衣服，讓上訴人之衣服在外淋雨，由於被上訴人前開虐待行為，
    上訴人不得已於八十三年間被迫離家等情，惟為被上訴人所否認，辯稱：上訴人
    指稱唆使女婿徐兆東將其毆打成傷，實為上訴人騎車自行摔傷，另亦無將電視線
    剪斷不讓上訴人看電視；不讓上訴人打電話、不幫上訴人洗衣服、不煮飯給上訴
    人吃及唆使其子女偽證等事實。經查：
  1.上訴人主張被上訴人於八十年間唆使其女婿徐兆東毆打伊成傷，固據上訴人提出
    敏盛綜合醫院龍潭分院診斷證明書乙份為證（見原審卷第十頁），惟經訊上訴人
    有無提出告訴？上訴人陳稱並未對被上訴人女婿徐兆東提起告訴（見原審卷第七
    三頁）。且上訴人就該診斷證明書上所載傷害，是否確係遭被上訴人女婿徐兆東
    毆打所致，復末舉其他事證以實其說，已難遽信其主張可採。另證人孫德揚於本
    院供稱：不清楚被上訴人唆使她的女婿毆打上訴人之情事等語（見本院卷第二六
    頁）。自不足作為有利於上訴人之認定。
  2.另上訴人主張與被上訴人同居生活期間，被上訴人將電視線剪斷不讓上訴人看電
    視、打電話、不幫上訴人洗衣服、不煮飯給上訴人吃並唆使其子女為偽證，誣指
    上訴人傷害，致上訴人判刑確定乙節，上訴人亦末舉任何證據以實其說，復當庭
    供稱前開情節無人可證明等語（見原審卷第八四頁），上訴人此部分主張，自無
    可採。
    綜上所述，上訴人主張前開部分之事實，既未舉證以實其說，本院自無法信其主
    張為真實。
四、又被上訴人主張：上訴人確曾於八十一年六月三日下午十五時三十分許，在桃園
    縣龍潭鄉○○路二六一巷十二號住處，因細故與被上訴人發生爭執，竟基於傷害
    之故意，動手毆打被上訴人，致被上訴人受有左肘部擦傷及左手背瘀腫等傷害；
    復於當日下午十八時許，出言恫嚇被上訴人稱要殺死被上訴人，切成一塊塊等語
    之行為，犯有傷害及恐嚇危害安全罪，經判處應執行有期徒刑五月，緩刑四年確
    定在案，有本院刑事判決在卷可稽（見原審卷第五一－五二頁）。被上訴人主張
    上訴人曾毆傷被上訴人致判刑確定之事實，堪以認定。
五、按夫妻之一方受他方不堪同居之虐待者，以及夫妻之一方對於他方之直系尊親屬
    為虐待或受他方之直系尊親屬之虐待，致不堪共同生活者，得向法院請求離婚，
    民法第一千零五十二條第一項第三款、第四款分別定有明文。查上訴人雖主張前
    揭不堪同居虐待之離婚事由，惟無法舉證以實其說，自不構成上訴人受被上訴人
    不堪同居之虐待。又上訴人主張其遭受被上訴人女婿徐兆東毆傷乙節，不僅無法
    證明，已如前述，且其所述與同法第一項第四款限於對直系尊親屬為虐待之要件
    ，亦有不符，是上訴人依民法第一千零五十二條第一項第三款、第四款款規定，
    訴請離婚，於法無據，不應准許。
六、次按民法第一千零五十二條第二項但書規定難以維持婚姻之重大事由應由夫妻之
    一方負責者，僅他方得請求離婚，係為公允而設，故難以維持婚姻之重大事由，
    夫妻雙方均須負責時，應比較衡量雙方之有責程度，僅責任較輕之一方，得向責
    任較重之他方請求離婚，或有責程度相同時，雙方均得請求離婚，以符公平，且
    符合民法第一千零五十二條第二項規定之立法目的（最高法院九十年度台上字第
    八○四號、第一六三九號判決參照）。查上訴人雖主張造成本件兩造長期分居之
    原因，係因其遭被上訴人虐待及受其女婿毆打，被迫離家生活云云，惟上訴人並
    未舉證以實其說，自難信其主張為真實，已如前述，反而，被上訴人曾受上訴人
    傷害，上訴人受判刑確定，亦如前述，被上訴人辯稱上訴人對伊有毆打之行為，
    伊一直居住原處所，係上訴人自行離家，遺棄伊等語，堪信為真實，是以，造成
    兩造長期分居之原因，應由上訴人負責，縱認兩造婚姻狀況已生破綻，而達難以
    維持時，揆諸前揭說明，依法僅被上訴人得請求離婚，是上訴人依民法第一千零
    五十二條第二項規定訴請離婚，於法不合，難予准許。
七、綜上，上訴人依民法第一千零五十二條第一項第三、四款、第二項規定請求判決
    兩造離婚，並非有據，應予駁回。原審為上訴人敗訴之判決，經核並無不合。上
    訴意旨指摘原判決不當，求予廢棄改判，為無理由，應駁回其上訴。
八、本件事證已臻明確，兩造其餘攻擊防禦方法，核與判決結果已不生任何影響，不
    再贅述，併此敘明。
九、據上論結，本件上訴為無理由，爰判決如主文。
中　　　華　　　民　　　國　　九十三　　年　　　二　　　月　　  十七  　日
                                民事第四庭
　　　　                              審判長法　官　林　敬　修
　　　　　　　                              法　官　劉　清　景
　　　　　　　                              法　官　劉　勝　吉
正本係照原本作成。
如不服本判決，應於收受送達後二十日內向本院提出上訴書狀，其未表明上訴理由者
，應於提出上訴後二十日內向本院補提理由書狀（均須按他造當事人之人數附繕本）
上訴時應提出委任律師或具有律師資格之人之委任狀；委任有律師資格者，另應附具
律師資格證書及釋明委任人與受任人有民事訴訟法第四百六十六條之一第一項但書或
第二項（詳附註）所定關係之釋明文書影本。
中　　　華　　　民　　　國　　九十三　　年　　　二　　　月　　十八　　　日
　　　　　　　　　　　　　　　　　　　　　　書記官　李　翠　齡
附註：
民事訴訟法第四百六十六條之一（第一項、第二項）：
對於第二審判決上訴，上訴人應委任律師為訴訟代理人。但上訴人或其他法定代理人
具有律師資格者，不在此限。
上訴人之配偶、三親等內之血親、二親等內之姻親，或上訴人為法人、中央或地方機
關時，其所屬專任人員具有律師資格並經法院認為適當者，亦得為第三審訴訟代理人
。
